臺灣桃園地方法院刑事判決　　　　　　100年度簡上字第340號
上　訴　人
即　被　告　楊順義
上列上訴人即被告因詐欺案件，不服本院民國100 年5 月25日99
年度壢簡字第1875號第一審刑事簡易判決（聲請簡易處刑案號：
臺灣桃園地方法院檢察署99年度偵字第14180 號），提起上訴，
本院管轄第二審合議庭判決如下：
    主  文
上訴駁回。
    事  實
一、楊順義雖預見提供自己在電信公司所申請之行動電話門號SI
    M 卡供他人使用，他人及所屬不法犯罪集團即可能利用該行
    動電話門號為聯絡工具，刊登報紙廣告蒐集帳戶存摺、提款
    卡及密碼，供詐欺集團於向不特定人詐騙時使用，而幫助詐
    欺集團遂行詐欺取財之犯罪目的，竟仍以縱有人利用其申辦
    之行動電話門號蒐集帳戶以實施詐欺取財犯行，亦不違背其
    本意之幫助犯意，於民國98年10月5 日至98年10月12日間某
    日，在台灣地區某不詳地點，將其於98年10月5 日所申辦之
    號碼0000000000行動電話門號SIM 卡，交付真實年籍不詳之
    成年人使用，嗣該成年人所屬詐騙集團乃在自由時報上，刊
    登以上開行動電話門號為聯絡電話之廣告，經王信元撥打該
    電話聯繫後，於98年10月12日某時許，在新北市○○區○○
    路2 段某處，將其所有台新國際商業銀行板橋分行帳號0000
    0000000000號帳戶之金融卡及密碼，提供予詐騙集團成員使
    用（王信元所涉犯幫助詐欺取財犯嫌，業經台灣台北地方法
    院檢察署檢察官以99年度偵字第12349 號為不起訴處分），
    該詐騙集團成員即意圖為自己不法之所有，於98年10月14日
    下午5 時39分許，撥打電話與紀富順，自稱PC HOME 之客服
    人員，向紀富順佯稱其網路購物付款方式設定錯誤，要伊辦
    理取消設定云云；旋於98年10月14日晚間6 時許，接續撥打
    電話與紀富順，自稱日盛金控人員，要求紀富順至自動櫃員
    機依其指示操作，紀富順乃陷於錯誤，於98年10月14日晚間
    7 時2 分許以自動櫃員機匯款新台幣（下同）1,000 元至上
    開王信元帳戶內。嗣因紀富順心覺有異，始知受騙，乃報警
    處理，經警循線查知上情。
二、案經保二總隊第三大隊第一中隊報請台灣新竹地方法院檢察
    署檢察官呈台灣高等法院檢察署檢察長令轉台灣桃園地方法
    院檢察署檢察官偵查後聲請以簡易判決處刑。
    理  由
一、本件認定事實所引用卷內所有卷證資料（包含人證與文書證
    據、物證等證據）之證據能力，被告於本院準備程序、審理
    時均不爭執（見本院簡上字卷第22頁背面至23頁），且無證
    據證明係公務員違背法定程序所取得；又卷內各項文書證據
    ，並無刑事訴訟法第159 條之4 第1 款、第2 款顯有不可信
    而不得作為證據之情形，故本院均認有證據能力。
二、被告雖仍執陳詞以為本件上訴，然本院經審核原審判決認定
    被告犯罪之理由，殊值贊同，茲引用之（如附件）。另補充
    如下：經本院調取自94年8 月17日至100 年8 月14日止，被
    告名下所申請之所有門號之情形，發現被告於98年8 月11日
    同時申辦台灣大哥大之0000000000、0000000000門號，前者
    至99年5 月1 日始停用，後者至99年4 月10日始停用。被告
    又於96年1 月1 日申辦遠傳0000000000門號，至99年5 月28
    日始停用，又於98年1 月14日申辦0000000000門號，至99年
    5 月10日始停用。被告又於98年9 月2 日申辦威寶之000000
    0000門號，至100 年5 月18日始停用。此有本院查詢各電信
    公司之查覆資料附卷可稽。由此可見，被告於98年10月5 日
    申辦0000000000門號時，其名下至少尚有0000000000、0000
    000000、0000000000、0000000000門號可資其使用，是其辯
    稱其從事保全工作，其老闆交代其不能沒有門號可以聯絡，
    其怕沒有錢可以打云云，僅為臨訟卸責之詞，不足採信。又
    查，依卷附之本院查詢遠傳電信股份有限公司之查覆資料顯
    示，被告所申辦之0000000000門號直至100 年1 月28日始停
    用，是可見被告直至99年6 月28日接受檢察官偵訊之後甚久
    始辦理停用，可見其自稱其在高雄之警方通知其涉案後，仍
    不為辦理停用，而並非係因不知門號卡遺失，而未辦理停用
    ，顯見被告並未遺失該門號卡，而係由己積極地交付他人使
    用。
三、原審審酌被告提供行動電話門號SIM 予犯罪集團成員供詐騙
    使用，所為已影響社會正常經濟交易安全，增加被害人尋求
    救濟之困難，並使犯罪之追查趨於複雜，危害社會情節甚鉅
    ，且犯後猶飾詞否認犯行，未見悔意，併考量本案被害人遭
    詐騙之金額等一切情狀，量處被告有期徒刑4 月，並諭知易
    科罰金之折算標準，經核並無不合。執此，原審認事用法並
    無不當，量刑亦屬妥適，上訴人提起本件上訴，為無理由，
    應予駁回。
據上論斷，應依刑事訴訟法第455條之1 第1項、第3項、第368條
、第373條，判決如主文。
本案經檢察官王齡梓到庭執行職務
中    華    民    國   100    年    11    月    16    日
                  刑事第三庭  審判長法  官  曾家貽
                                    法  官  翁毓潔
                                    法  官  曾雨明
以上正本證明與原本無異。
不得上訴。
                                    書記官  李靜華
中    華    民    國    99    年    10    月    5     日
附錄本案論罪科刑依據之條文：
中華民國刑法第339 條
意圖為自己或第三人不法之所有，以詐術使人將本人或第三人之
物交付者，處5 年以下有期徒刑、拘役或科或併科1 千元以下罰
金。
以前項方法得財產上不法之利益或使第三人得之者，亦同。
前二項之未遂犯罰之。
附件：
臺灣桃園地方法院刑事簡易判決        99年度壢簡字第1875號
聲  請  人  台灣桃園地方法院檢察署檢察官
被      告  楊順義  男  52歲（民國○○年○○月○○日生）
                    身分證統一編號：Ｚ000000000號
                    住桃園縣楊梅市○○路210號7樓
上列被告因詐欺案件，經檢察官聲請以簡易判決處刑（99年度偵
字第14180 號），本院判決如下：
    主  文
楊順義幫助意圖為自己不法之所有，以詐術使人將本人之物交付
，處有期徒刑肆月，如易科罰金，以新台幣壹仟元折算壹日。
    事  實
一、楊順義雖預見提供自己在電信公司所申請之行動電話門號SI
    M 卡供他人使用，他人及所屬不法犯罪集團即可能利用該行
    動電話門號為聯絡工具，刊登報紙廣告蒐集帳戶存摺、提款
    卡及密碼，供詐欺集團於向不特定人詐騙時使用，而幫助詐
    欺集團遂行詐欺取財之犯罪目的，竟仍以縱有人利用其申辦
    之行動電話門號蒐集帳戶以實施詐欺取財犯行，亦不違背其
    本意之幫助犯意，於民國98年10月5 日至98年10月12日間某
    日，在台灣地區某不詳地點，將其所申辦之號碼0000000000
    行動電話門號SIM 卡，交付真實年籍不詳之成年人使用，嗣
    該成年人所屬詐騙集團乃在自由時報上，刊登以上開行動電
    話門號為聯絡電話之廣告，經王信元撥打該電話聯繫後，於
    98年10月12日某時許，在新北市○○區○○路2 段某處，將
    其所有台新國際商業銀行板橋分行帳號00000000000000號帳
    戶之金融卡及密碼，提供予詐騙集團成員使用（王信元所涉
    犯幫助詐欺取財犯嫌，業經台灣台北地方法院檢察署檢察官
    以99年度偵字第12349 號為不起訴處分），該詐騙集團成員
    即意圖為自己不法之所有，於98年10月14日下午5 時39分許
    ，撥打電話與紀富順，自稱PC HOME 之客服人員，向紀富順
    佯稱其網路購物付款方式設定錯誤，要伊辦理取消設定云云
    ；旋於98年10月14日晚間6 時許，接續撥打電話與紀富順，
    自稱日盛金控人員，要求紀富順至自動櫃員機依其指示操作
    ，紀富順乃陷於錯誤，於98年10月14日晚間7 時2 分許以自
    動櫃員機匯款新台幣（下同）1,000 元至上開王信元帳戶內
    。嗣因紀富順心覺有異，始知受騙，乃報警處理，經警循線
    查知上情。
二、案經保二總隊第三大隊第一中隊報請台灣新竹地方法院檢察
    署檢察官呈台灣高等法院檢察署檢察長令轉台灣桃園地方法
    院檢察署檢察官偵查後聲請以簡易判決處刑。
    理  由
一、訊據被告楊順義固坦承上開號碼0000000000行動電話門號係
    其申辦，惟矢口否認有幫助詐欺犯行，辯稱：伊申辦取得號
    碼0000000000行動電話門號SIM 卡，即將門號SIM 卡放置於
    機車置物箱內，其後該門號SIM 卡即不見了云云。經查：
（一）上開號碼0000000000行動電話門號係被告申辦，此為被告
      所坦認，復有上開門號申登人資料1 份在卷可稽。而證人
      王信元經由報紙刊登之上開以被告名義申辦之門號，與詐
      欺集團成員聯絡後，於98年12月10日某時許，在新北市○
      ○區○○路2 段某處，將其所有上開帳戶之金融卡及密碼
      郊遊予詐騙集團使用，業據證人王信元於於警詢中證述綦
      詳，復有台新國際商業銀行函檢送上開帳戶客戶基本資料
      1 份、報紙分類廣告1 紙、上開號碼0000000000行動電話
      門號雙向通聯資料1 份在卷可稽。另證人即被害人紀富順
      如何遭詐騙集團成員以上揭方式詐騙，而依指示將上述款
      項匯款至證人王信元所有上開帳戶，業據證人即被害人紀
      富順於警詢中證述綦詳，並有卷附上開帳戶交易明細表1
      份、台新銀行自動櫃員機交易明細表1 紙在卷可稽。故此
      部分之事實，自堪認定。
（二）現今行動電話甚為普及，申請行動電話門號並無任何特殊
      之限制，一般人皆得輕易申請1 支、甚或數支門號使用，
      此乃眾所週知之事，若係用於通聯之正當用途，大可光明
      正大自行申請使用，若有人收集他人行動電話SIM 卡，依
      一般常識認知，極易判斷乃係該隱身幕後之使用人基於使
      用別人行動電話門號通聯，不易遭警方循線追查之考慮而
      為，自可產生與不法犯罪目的相關之合理懷疑。況被告本
      身亦曾於98年2 月間，將其所有中華郵政股份有限公司新
      莊新泰路郵局帳號00000000000000號帳戶之存摺、提款卡
      及密碼交付詐欺集團使用，致犯幫助詐欺取財罪，經本院
      以98年度壢簡字第2763號判決判處拘役50日，經提起上訴
      ，復經本院以99年度簡上字第345 號判決駁回上訴確定，
      有本院以99年度簡上字第345 號判決書及台灣高法院被告
      前案紀錄表各1 份在卷可參，被告於申辦啟用上開號碼
      0000000000行動電話門號前（依門號申登人資料，該門號
      係98年10月5 日啟用），即因上開幫助詐欺案件歷經警詢
      、檢察官訊問等偵查程序，故對於無故取用他人之存摺、
      金融卡、密碼及行動電話門號SIM 卡者，係將持以作為詐
      欺取財犯罪之不法使用，顯然有所預見。
（三）至被告雖以前詞置辯，惟查被告雖並無就所辯解之事實負
      舉證證明之義務，然倘被告提出訴訟上不能證明的積極抗
      辯，且不合社會生活上之常態經驗時，對於既已存在的積
      極罪證，都是不足以用來形成合理懷疑的幽靈抗辯，自非
      「罪疑唯輕」之情形，當不得以此抗辯而排除超越一切合
      理可疑之積極證據。執此，被告於檢察官訊問時稱：上開
      號碼0000000000行動電話門號伊是在申請後1 個月在桃園
      縣中壢市○○路的公園遺失，伊是放在機車裡面，當時同
      時不見了3 支門號，因為在當保全，老闆有交代不能沒有
      門號可以打，所以辦來做預備使用，伊一口氣申辦3 個門
      號云云（見99年度偵字第14180 號偵查卷第74、75頁），
      復於另案（99年度偵字第10606 號）檢察官訊問時則稱：
      伊當時共申請2 支門號，除了向威寶公司申辦的00000000
      00外，另外還申請1 支門號，是向遠傳公司申請的，是因
      為工作需要，所以才申請2 支易付卡預備使用，是98年8
      、9 月間用伊自己個人名義申請的云云（見99年度偵字第
      10606 號偵查卷第10、11頁）；再於本院訊問時稱：上開
      號碼0000000000行動電話門號是伊在桃園縣中壢市後火車
      站附近的電信公司申辦的，伊是申請1 個門號，是做預備
      使用，伊是放在機車的置物箱內，一直到高雄的警察局通
      知伊時，伊才知道不見，當時除了上開號碼0000000000行
      動電話門號SIM 卡不見外，還有另1 支門號不見，另1 支
      門號的號碼伊忘了，也忘了是哪家電信公司云云（見本院
      卷第40、41頁）。細繹被告所述各節，雖被告始終陳稱有
      遺失門號SIM 卡，惟就是當時係申請多少門號，其後又遺
      失幾個門號SIM 卡，以及何時、何地發現遺失等節，前後
      所辯均有不同，所辯已難採信。再者，詐欺集團於98年10
      月12日即在自由時報上刊登以上開號碼0000000000行動電
      話門號為聯絡電話之廣告，查詐欺集團斷於可能使用非其
      掌控中之門號，刊登於廣告中作為聯絡電話使用，查該門
      號係98年10月5 日申辦則被告於檢察官訊問時辯稱：該門
      號SIM 卡係申辦後1 個月遺失云云，顯非屬實。況被告既
      稱其平時係使用號碼0000000000門號行動電話，查該門號
      係被告之子楊挺富名義申請之預付卡，即便原預付卡金額
      使用完畢，亦可辦理儲值，方式亦相當簡便，實無因擔心
      預付卡金額使用完畢，而預先多申請數張預付卡預備使用
      ，徒然增加費用及造成保管上之困擾；更無申辦取得門號
      SIM 卡後，即率爾放置於機車置物廂內，全然不加聞問之
      理，被告所辯，顯悖於常情。又被告所申辦上開號碼0000
      000000行動電話門號，依該門號申登人資料，係於98年10
      月20日即停用，且被告於本院訊問時亦稱：伊打威寶公司
      的服務電話辦理掛失云云（見本院卷第42頁），顯見被告
      知悉辦理門號掛失之方式，然依卷附上開號碼0000000000
      行動電話門號申登人資料，並無任何停機紀錄，則被告辯
      稱遺失上開號碼00000000 00 行動電話門號云云，亦難採
      信。綜上，凡此種種重要之點，被告所述或顯與事實不符
      ，或前後歧異、無法清楚交代，或悖於常情，顯見被告前
      開辯解，俱為無從查考之幽靈抗辯，顯見被告不願吐實，
      又無法自圓其說，所述始會如此前後不符、破綻百出，且
      有違常情。再參諸被告其上開本院99年度簡上字第345 號
      另案中（該案被告係提供其中華郵政股份有限公司新莊新
      泰路郵局帳戶存摺、提款卡及密碼交付詐欺集團使用），
      亦辯稱將其帳戶存摺、金融卡放置於機車置物箱遺失，有
      該判決書在卷可稽。益徵被告慣於以此不合理之藉口，企
      圖飾詞卸免其提供物件與詐欺集團使用之事實。其所辯各
      情，無非均為事後推諉卸責之詞，不足採信。
（四）本件事證明確，被告犯行堪予認定，應依法論科。
二、核被告所為，係犯刑法第30條第1 項、刑法第339 條第1 項
    之幫助詐欺取財罪。被告以幫助他人犯罪之意思而參與犯罪
    構成要件以外之行為，為詐欺取財罪之幫助犯，爰依刑法第
    30條第2 項之規定，減輕其刑。爰審酌被告提供行動電話門
    號SIM 予犯罪集團成員供詐騙使用，所為已影響社會正常經
    濟交易安全，增加被害人尋求救濟之困難，並使犯罪之追查
    趨於複雜，危害社會情節甚鉅，且犯後猶飾詞否認犯行，未
    見悔意，併考量本案被害人遭詐騙之金額等一切情狀，量處
    如主文所示之刑，並諭知易科罰金之折算標準。另被告提供
    給犯罪集團成員所使用之上開門號SIM 卡，因未扣案，復乏
    確據證明尚屬存在，爰不另為沒收之諭知，併予敘明。
三、至被告前雖另曾因涉嫌提供號碼0000000000行動電話門號與
    詐欺集團使用，經台灣高雄地方法院檢察署檢察官以99年度
    偵字第2275號為不起訴處分，惟該案與本件門號、被害人均
    不相同，自非同一案件，一併敘明，
四、據上論斷，應依刑事訴訟法第449 條第1 項前段、第3 項，
    刑法第30條第1 項前段、第2 項、第339 條第1 項、第41條
    第1 項前段，刑法施行法第1 條之1 第1 項、第2 項前段，
    逕以簡易判決處刑如主文。
五、如不服本判決，應於判決送達後10日內，向本院提出上訴狀
    （應附繕本），上訴於本院合議庭。
中    華    民    國  100     年    5     月    25    日
                  刑事第七庭    法  官  鄭吉雄
以上正本證明與原本無異。
                                書記官  蘇  萱
中    華    民    國   100    年    5     月    25    日
附錄本件論罪科刑法條全文：
中華民國刑法(94.02.02)第339條
（普通詐欺罪）
意圖為自己或第三人不法之所有，以詐術使人將本人或第三人之
物交付者，處 5 年以下有期徒刑、拘役或科或併科 1 千元以下
罰金。
以前項方法得財產上不法之利益或使第三人得之者，亦同。
前二項之未遂犯罰之。